【裁判字號】    91,易,3090
【裁判日期】    920107
【裁判案由】    竊盜
【裁判全文】
臺灣臺中地方法院刑事判決                        九十一年度易字第三九號
    公  訴  人  臺灣臺中地方法院檢察署檢察官
    被      告  乙○○  男六十.
右列被告因違反電業法案件，經檢察官聲請簡易判決處刑（九十一年度偵字第一八四
五三號），經本院沙鹿簡易庭認不宜以簡易判決處刑，簽移本院刑事庭依通常程序審
理，本院判決如左：
    主  文
乙○○共同以裝設特製變壓比之電壓器引接電度表未裝計量元件之相線接地使用，使
其失效不準，處有期徒刑陸月，如易科罰金，以參佰元折算壹日。
    事  實
一、乙○○係位於臺中縣烏日鄉○○村○○路六０六號所有權人及使用人，以其名義
    與臺灣電力股份有限公司（下稱臺電公司）訂約為臺電公司之用電戶（電號00
    000000號），並租用第00000000號電度表一只，裝設在上址。詎
    其為圖減省用電費用，竟意圖為自己不法之所有，於民國九十年一月初某日，與
    某不詳姓名年籍之成年男子基於共同犯意聯絡，由乙○○以新台幣（下同）五千
    元代價，委請該不詳姓名成年男子，於該址屋後裝設特製變壓比之電壓器，引接
    電度表未裝計量元件之相線接地使用，致使臺電公司裝設之電度表計量失效不準
    ，以此方法接續竊電使用。嗣於九十一年一月十八日，經臺電公司中區營業處稽
    查員陳文桂、甲○○共同在上址查獲。
二、案經臺電公司臺中區營業處訴經臺中縣警察局烏日分局報請臺灣臺中地方法院檢
    察署檢察官偵查起訴。
    理  由
一、訊據被告乙○○固直承於右開時地委請某不詳姓名年籍之成年男子，於該址裝設
    電筒之事實不諱，惟矢口否認有何違反電業法犯行，辯稱：伊只有聽從該名男子
    之建議裝設該電筒，較為省電，但不知該電筒之確實名稱為何，因為伊所使用的
    電都有經過電度表，並未竊電云云。然查，右開事實，業據證人即臺電公司臺中
    區營業處用電稽查員陳文桂、甲○○於警詢時指訴綦詳，有各該詢問筆錄在卷可
    參；證人甲○○於本院審理時復具結證稱：臺電公司於九十一年一月十八日抽查
    用電，發現該戶用電度不正常，經伊等實地調查結果，發現電度表轉盤速度不正
    常，屋裡面用電量很大，轉盤出來的用電速度卻很慢，經會同屋主（被告）女兒
    檢查，發現該屋內廚房後方有變壓器，經測量後得知，該屋內量出來的是十四點
    一Ａ（正常電流值應該是零），該變壓器會影響電度表的計量，本案並無更動表
    外的線路，電度表也未遭破壞等詞；復有臺灣公司用電實地調查書一份及現場實
    測照片四幀（以上均係影本）在卷可稽；被告復不否認確實以五千元左右代價，
    僱請某不詳姓名年籍之成年男子加裝該特製電壓器（被告之用語則為電筒），且
    確實有節省若干電費等情。既然被告裝設該特製變壓比之電壓器，導致正常用電
    量通過該特製變壓器後，已使得電度表正常計量受影響，其有以加裝該特製電壓
    器，引接電度表未裝計量元件之相線接地使用，致使電度表計度失效不準之違反
    電業法犯行至明。被告前開辯解顯無足採。本件事證業臻明確，被告犯行洵堪認
    定。
二、核被告所為，係違反電業法第一百零六條第三款以裝設特製變壓比之電壓器，引
    接電度表未裝計量元件之相線接地使用，使其失效不準罪。公訴人雖認被告涉犯
    刑法第三百二十條第一項、第三百二十三條竊取電能罪嫌，惟以損壞或改變電度
    表、無效電力計、其他計電器之構造，或其他方法致其失效不準者，於電業法第
    一百零六條第三款既有竊電之特別規定，則刑法第三百二十三條及第三百二十條
    關於竊取電氣之規定，即應停止其適用（最高法院著有四十四年度臺上字第六五
    一號判例意旨參照），是本案起訴法條應予變更。至被告與該不詳姓名年籍之成
    年男子彼此間，有犯意聯絡及行為分擔，為共同正犯。又被告基於單一之犯意以
    一個行為繼續為竊電行為之實施，為繼續犯。爰審酌被告前無不良素行，為圖節
    省用電之小利罹犯本案，於遭查獲後，原與告訴人已達成分期付款賠償之協議，
    卻僅繳納一期罰款，尚餘四期款項合計六萬三千一百零八元未予繳納，顯無和解
    誠意，猶仍存有僥倖之心等一切情狀，量處如主文所示之刑，並諭知易科罰金之
    折算標準（按違反電業法上開規定之罪刑，其法定刑度為五年以下有期徒刑、拘
    役或五百元以下罰金，而被告犯本案時間為九十年一月初某日，彼時犯案時之刑
    法第四十一條係限於最重本刑為三年以下有期徒刑之罪，而受六個月以下有期徒
    刑或拘役之宣告，因身體、教育、職業、家庭之關係，執行顯有困難者方得易科
    罰金，而該法條業於九十年一月十日修正為刑法第四十一條第一項前段：「犯最
    重本刑為五年以下有期徒刑以下之刑之罪，而受六個月以下有期徒刑或拘役之宣
    告，因身體、教育、職業、家庭之關係或其他正當事由，執行顯有困難者，得以
    一元以上三元以下折算一日」，於九十年一月十日經總統公布，並於同月十二日
    生效，比較被告行為前後之法律，以裁判時之新法對於被告較為有利，依刑法第
    二條第一項前段規定自應適用最有利於行為人之法律，是本院量處被告所犯上開
    罪刑為有期徒刑五月，仍應諭知易科罰金之折算標準，附此敘明）
據上論斷，應依刑事訴訟法第四百五十二條、第二百九十九條第一項前段、第三百條
，電業法第一百零六條第三款，刑法第十一條前段、第二條第一項前段、第二十八條
、第四十一條第一項前段（修正後），罰金罰鍰提高標準條例第一條前段、第二條，
判決如主文。
中      華      民      國      九十二    年      一      月      七    日
                                        法  官  賴  妙  雲
右正本證明與原本無異。
如不服本判決，應於送達後十日內向本院提出上訴狀 （須附繕本） ，上訴於台灣高等
法院台中分院。
                                        書記官
中      華      民      國      九十二    年      一      月      七    日
附錄論罪科刑法條
電業法第一百零六條第三款
第  106 條  有左列行為之一者為竊電，處五年以下有期徒刑、拘役或五百元以下罰金
            ：
            一  未經電業供電，而在其供電線路上私接電線者。
            二  繞越電度表或其他計電器，損壞或改動表外之線路者。
            三  損壞或改變電度表、無效電力計、其他計電器之構造，或以其他方法
                使其失效不準者。
            四  在電價較低之線路上，私接電價較高之電器者。
            五  包燈用戶，在原定電燈盞數及瓦特數以外，私自增加盞數或瓦特數者
                。
            六  電力用戶，在原申請馬力數、瓩數或仟伏安數以外，私自增加馬力數
                瓩數或仟伏安數者。


司法院資訊處製作；財團法人民間司法改革基金會備份。
